【裁判字號】    99,訴,1198
【裁判日期】    990825
【裁判案由】    給付修繕費用
【裁判全文】
臺灣板橋地方法院民事判決              99年度訴字第1198號
原      告  丁○○
            乙○○
            甲○○
前列三人共同
訴訟代理人  林靜歆律師
被      告  重陽生活家大樓管理委員會
法定代理人  丙○○
訴訟代理人  葉春生律師
上列當事人間請求給付修繕費用事件，經本院於民國99年8 月18
日言詞辯論終結，判決如下：
    主  文
被告應將台北縣三重市○○路六十二號十二樓、十二樓之一、十
二樓之二之頂樓公用部分以如附表所示之修繕方法施作防水處理
修復至無水分滲漏之狀態。
原告其餘之訴駁回。
訴訟費用由被告負擔五分之四，其餘由原告負擔。
    事實及理由
壹、程序部分：
一、按訴狀送達後，原告不得將原訴變更或追加他訴，但請求之
    基礎事實同一，或擴張或減縮應受判決事項之聲明者，不在
    此限，民事訴訟法第255 條第1 項第2 、3 款定有明文。
二、查原告提起本件訴訟，依據原告於民國99年4 月6 日所提出
    之書狀記載，係請求被告給付原告丁○○、乙○○、甲○○
    新台幣（下同）61萬2880元，及給付原告丁○○、乙○○、
    甲○○各3 萬元，暨均自起訴狀繕本送達翌日起至清償日止
    按年息百分之5 計算之利息。嗣於99年5 月17日具狀減縮聲
    明，提起先位之訴，請求被告給付原告丁○○、乙○○、甲○○51萬9150元，及給付原告丁○○、乙○○、甲○○各3
    萬元，暨均自起訴狀繕本送達翌日起至清償日止，按年息百
    分之5 計算之利息；並提起備位之訴，請求被告將臺北縣三
    重市○○路62號12樓、12樓之1 、12樓之2 頂樓公用部分以
    如附表所示之修繕方法施作防水處理修復至無水分滲漏之狀
    態。核與首揭規定相符，應予准許。合先敘明。
貳、實體部分：
一、本件原告起訴主張：
  (一)緣原告等均為臺北縣三重市重陽生活家大樓頂樓的住戶，自
    民國94年起，即因系爭大樓頂樓平台共用部分漏水，頂樓平
    台積水流進原告住家，致使原告長期生活在潮濕環境中，家
    中裝潢亦遭毀損。而系爭大樓區分所有權人會議雖屢次討論
    頂樓平台漏水問題，且曾以防水漆及水泥填補，但無法真正
    遏止漏水問題，經向專業工程公司詢問，系爭大樓平台要修
    復至不漏水之狀態，必須至少要打除30公分的水泥層，將舊
    有防水層刮除，舖上新的防水層、底油、壓條封膠、舖上新
    的保護層，再經試水、洩水等過程，才算完全修復，完畢後
    還要僱請吊車和垃圾車將廢棄物全部清除完畢，估計費用為
    新臺幣（下同）51萬9150元，按公寓大廈管理條例規定，本
    件樓頂平台之修繕費，應由公用基金支出或全體區分所有權
    人按其應有部分比例分擔，但管委會均不願出資維修頂樓平
    台；此外，原告等因大樓管委會長期漠視頂樓漏水，導致原
    告家中裝潢、家具毀損、牆壁產生壁癌，估計每戶裝潢費損
    失至少3 萬元，應由被告負賠償之責。
  (二)為此，依據公寓大廈管理條例第10條第2 項之規定及侵權行
    為法律關係，提起先位之訴，請求被告給付原告丁○○、乙○○、甲○○51萬9150元，及給付原告丁○○、乙○○、甲○○各3 萬元，暨均自起訴狀繕本送達翌日起至清償日止按
    年息百分之5 計算之利息；並提起備位之訴，請求被告將臺
    北縣三重市○○路62號12樓、12樓之1 、12樓之2 頂樓公用
    部分施作防水處理修復至無水分滲漏之狀態，修繕工法如附
    表所示。
二、被告則抗辯：
  (一)96年12月17日區分所有權人會議即曾提及12樓頂樓公共區域
    漏水事件，適97年間由原告乙○○擔任主任委員，原告甲○○擔任財務委員，該年並未正常修繕漏水情形，顯有嚴重失
    職之嫌；而98年原告乙○○擔任副主任委員，也未依法行事
    ，導致住戶權利受損，今向被告請求，有失公理，「依責任
    區分，應由12樓自行負責」。
  (二)協商時，原告乙○○曾表示3 戶願出7 萬工程款，但須主委
    簽立但書「修繕後，頂樓歸12樓住戶使用並監管」之要求，
    惟因主委並無此授權，致兩造協商不成立。
  (三)原告如繳清積欠之大樓管理費及停車場管理費，被告願協商
    住戶提撥30% 總工程款以補助頂樓修繕，但須公開招標，以
    低標為基準。
  (四)原告所提出之修繕方法並不合理，被告認為只要將破裂的隔
    熱磚拆掉，然後以水泥加海菜粉敷平，清理乾淨以後，將頂
    樓全部敷上防水膠，即可完成。
  (五)為此，請求駁回原告之訴。
三、兩造不爭執之事實：
  (一)原告丁○○係台北縣三重市○○路62號12樓之1 住戶，乙○○係同址12樓之2 住戶，甲○○係同址12樓住戶，上開12樓
    之1 、12樓之2 、12樓房屋之頂樓共用部分有漏水情事（詳
    調解卷第18頁）。
  (二)原告乙○○曾任於97年間擔任被告之主任委員，於98年間擔
    全被告之副主任委員；原告甲○○於97年間擔任被告之財務
    委員。
  (三)被告之法定代理人丙○○自99年起擔任被告之主任委員。
四、本件爭點與本院判斷：
  (一)原告請求被告賠償修繕費用51萬9150元部分：
  按「共用部分、約定共用部分之修繕、管理、維護，由管理
    負責人或管理委員會為之。其費用由公共基金支付或由區分
    所有權人按其共有之應有部分比例分擔之。但修繕費係因可
    歸責於區分所有權人或住戶之事由所致者，由該區分所有權
    人或住戶負擔。其費用若區分所有權人會議或規約另有規定
    者，從其規定。」公寓大廈管理條例第10條第2 項定有明文
    。
  查系爭大樓之頂樓為全體住戶之公有共用部分，非屬原告之
    專有或專用部分，則被告如未盡修繕之義務，原告欲將請求
    被告修繕之行為請求權轉換成修繕費之金錢請求權，必須請
    求被告給修繕費用給付予全體住戶，不得請求被告給修繕費
    用給付予頂樓房屋之所有人，蓋被告係對全體住戶負修繕頂
    樓之義務，如欲以給付修繕費之方式免除其自須給修繕費給
    付予全戶全體，否則，僅將修繕費給付予部分之住戶，則其
    對其餘未受領修繕費住戶所負之修繕義務仍不免除，顯見特
    定之住戶並無請求被告給付全部修繕費用之權利。因此，原
    告請求被告給付頂樓之修繕費予原告三人，顯屬無據，不應
    准許。
  (二)原告請求如附表所示之修繕方法修繕施作防水處理至頂樓無
    水分滲漏狀態部分：
  經查原告主張系爭大樓12號之1、12號之2、12號之頂樓公用
    部漏水之情事，已據兩造所不爭執，自堪信為真實，被告就
    系爭大樓頂樓之漏水自負有修繕之義務。惟原告主張被告應
    以如附表所示之修繕方法修繕施作防水處理至頂樓無水分滲
    漏狀態，被告則抗辯只要將破裂的隔熱磚拆掉，然後以水泥
    加海菜粉敷平，清理乾淨以後，將頂樓全部敷上防水膠，即
    為已足云云。因此，本件之主要重要爭點實為兩造所提出之
    修繕方式何者為合理。
  次查原告主張之修繕方式係將系爭大樓頂樓舊有之保護層與
    防水層全部打除，再重新施作防水措施；被告所提出之方法
    則係將已經破裂之隔熱磚拆除，再以水泥加海菜粉敷平，再
    敷上防水膠。兩者之差另在於原告所提出之方法係重新施作
    防水層，被告所提出之方法則僅在於修復頂樓已破裂之防水
    層，前者為治本之方法，後者則為治標之方法；又系爭大樓
    62號12樓、12樓之1 、12樓之2 之頂樓均有漏水情事，則系
    爭頂樓漏水範圍波及甚廣，而被告對於原告主張3 樓陳先生
    曾以防水漆及水泥稍微填補頂樓平台，惟仍無法遏止漏水問
    題之事實（詳調解卷第4 、18頁），亦不爭執，顯見以水泥
    填補及敷上防水漆（膠）之方法修補，並無法澈底解決系爭
    頂樓之漏水問題。因此，原告於系爭頂樓以防水漆及水泥稍
    微填補之修繕方式修復無效後，請求被告以如附表所示更為
    完善之修復方式修繕頂樓，自屬有據，應予准許。
  (三)原告各請求被告賠償室內裝潢損失3萬元部分：
  按「損害之發生或擴大，被害人與有過失者，法院得減輕賠
    償金額，或免除之。重大之損害原因，為債務人所不及知，
    而被害人不預促其注意或怠於避免或減少損害者，為與有過
    失。」民法第217 條第1 、2 項定有明文。
  查原告雖主張其自94年以來即多次以口頭方式通知管委會修
    繕屋頂云云，惟已據被告所否認（詳被告99年8 月10日答辯
    狀第2 項），則原告主張系爭大樓頂樓自94年以來即有漏水
    情事，已難採信。況原告周惠蘭自認其於97、98年間擔任被
    告之主任程員與副主任委員（詳本院卷第51頁），原告甲○○於97年間亦擔任被告之財務委員，縱認原告渠等之室內裝
    潢自97年起至98年止因頂樓滲漏而受有損害，亦係由於渠等
    迨為修繕頂樓公用部分所致，不能將此部分之損害轉嫁由全
    體住戶承擔。又本院於99年7 月9 日函知原告陳明渠等之房
    屋因頂樓漏水於各年度所造成之損害分別為若干（詳本院卷
    第45頁背面），經原告陳稱：室內裝潢之損失無法分年估價
    損失程度等語（詳本院卷第50頁）。本院審酌原告之房屋室
    內裝潢縱令自94年起即因頂樓漏水受有損害，然並無證據證
    規被告於98年12月15日召開區分所有權人會議前即已知悉（
    詳調解卷第17-18 頁、本院卷第50頁），及原告房屋所受室
    內損害係因渠等怠於避免或減少損害所致，為與有過失，原
    告又無法區分渠等之室內裝潢於98年12月15日以後所受之損
    害為若干，及被告自98年12月15日知悉迄今佔自94年迄今之
    比例甚低等情狀，認應予免除被告對於原告室內裝潢損害所
    應負之損害賠償責任。
  綜上所述，原告依據侵權行為之法律關係，各請求被告賠償
    室內裝潢損失3 萬元，為無理由，不應准許。
五、從而，原告依據公寓大廈管理條例第10條第2 項之規定，請
    求被告以如附表所示之修繕方法修繕施作防水處理至頂樓無
    水分滲漏狀態，為有理由，應予准許，逾此之請求，即屬無
    據，應予駁回。
六、結論：原告之訴為一部有理由，一部無理由，依民事訴訟法
    第79條，判決如主文。
中    華    民    國    99    年    8     月    25    日
                  民事第三庭    法  官  何君豪
以上正本係照原本作成
如對本判決上訴，須於判決送達後20日內向本院提出上訴狀。如
委任律師提起上訴者，應一併繳納上訴審裁判費。
中    華    民    國    99    年    8     月    25    日
                                書記官  羅麗娟
附表
┌──┬──────────────────┐
│項次│修繕項目名稱                        │
├──┼──────────────────┤
│ 1  │舊有保護層打除至防水層（含立面30CM）│
├──┼──────────────────┤
│ 2  │舊有PU防水層磨除及刮除              │
├──┼──────────────────┤
│ 3  │地板及立面孔洞樹脂砂漿補順平        │
├──┼──────────────────┤
│ 4  │鋪佈底油                            │
├──┼──────────────────┤
│ 5  │五皮油毛氈（壓條、封膠）            │
├──┼──────────────────┤
│ 6  │試水                                │
├──┼──────────────────┤
│ 7  │立面砌磚粉刷保護                    │
├──┼──────────────────┤
│ 8  │泡沫水泥洩水                        │
├──┼──────────────────┤
│ 9  │雇垃圾車清運廢棄物                  │
├──┼──────────────────┤
│ 10 │吊車清運廢棄物                      │
└──┴──────────────────┘

司法院資訊處製作；財團法人民間司法改革基金會備份。
